臺灣臺南地方法院交通事件裁定　　　　 96年度交聲字第557號
原處分機關　交通部公路總局嘉義區監理所新營監理站
異議人即受
處分人　　　乙○○
上列受處分人因違反道路交通管理處罰條例案件，對於交通部公
路總局嘉義區監理所新營監理站，民國96年6月25日所為之裁決
處分（處分案號：新監裁違字第裁73-M00000000號），聲明異議
，本院裁定如下：
      主文
異議駁回。
      理由
一、原處分意旨略以：異議人即受處分人乙○○（下稱異議人）
    其所有之車牌號碼5727-JH號自用小客車，於民國96年5月1
    日下午16時55分許，經人駕駛行經台南縣官田鄉台一線、富
    強路口處時，有「於有燈光號誌管制之交岔路口闖紅燈及拒
    絕停車接受稽查而逃逸」之違規行為，經台南縣警察局麻豆
    分局官田分駐所警員 (以下稱舉發機關)逕行製單舉發，嗣
    經原處分機關即交通部公路總局嘉義區監理所新營監理站查
    證屬實，乃依道路交通管理處罰條例（下稱處罰條例）第53
    條第1項、第60條第1項、第63條第1項第1款、第3款之規定
    ，分別裁處異議人罰鍰新台幣 (下同)2700 元 (闖紅燈部分
    )、3000元 (逃逸部分)，並分別記違規點數，闖紅燈部分3
    點、拒絕接受稽查部分1點，共計4點等語。
二、本件異議意旨略以：異議人是綠燈時跟隨前方車輛通過，並
    未闖紅燈；當時光線明亮，並未看見警察攔檢。而且如果我
    有闖紅燈，為何不在下一個路口將我攔下？為此請求撤銷原
    處分等語。
三、按汽車駕駛人，行經有燈光號誌管制之交岔路口闖紅燈者，
    處1800元以上54 00元以下罰鍰；並記違規點數3點；汽車駕
    駛人，駕駛汽車有違反處罰條例之行為，經交通勤務警察或
    依法令執行交通稽查任務人員制止時，不聽制止或拒絕停車
    接受稽查而逃逸者，除按各該條規定處罰外，處3000元以上
    6000元以下罰鍰，並記違規點數1點，處罰條例第53條第1項
    、第60條第1項、第63條第1項第1款、第3款，分別定有明文
    。
四、本院審酌：
  (一)異議人所有之車牌號碼5727-JH號自用小客車，於96年5月1
    日下午16時55分許，經異議人駕駛行經台南縣官田鄉台一線
    、富強路口處時，經舉發機關以「於有燈光號誌管制之交岔
    路口闖紅燈及拒絕停車接受稽查而逃逸」為由予以製單逕行
    舉發，嗣經原處分機關以查證屬實為由，依處罰條例第53條
    第1項、第60條第1項、第63條第1項第1款、第3款之規定，
    共裁處異議人罰鍰共計5700元，並記違規點數共計4點乙節
    ，有：
    原處分機關新監裁違字第裁73-M00000000號裁決書紙。
    舉發機關舉發違反道路交通管理事件通知單。
    異議人汽車車籍查詢。
    等件為證，且為異議人所不否認，此部分事實當可認定。
  (二)本件舉發員警甲○○於本院調查中證稱：「本件是我舉發的
    ，舉發當日是5月1日，我和同事執行交通稽查勤務，我們於
    台一線富強路口，就是官田工業區的入口處附近執行勤務，
    違規時間發現違規車輛闖紅燈，攔停時，沒有停車，違規人
    車速不快，但是行駛內側快車道，我們以電腦查詢系統，查
    詢車輛無訛後，依法舉發。」、「我站立於前方用指揮棒鳴
    笛（吹哨）攔停。我的同事站立於後方10公尺處鳴笛攔停，
    違規人仍然不停車。」、「我不會記錯車號，因為違規車輛
    車速不快。我和同事記下的車號都是相同，如果不同，不會
    舉發。」等語 (見本院卷第20頁)。明確證述看見異議人所
    有之車輛違規及未看錯車號之事實。參以證人甲○○警員與
    異議人間，不僅未有任何怨隙，且係毫不相識之人，衡情證
    人應無設詞攀誣，或是虛構違規事實以陷害異議人之理。且
    參以前揭證言應無誤看或誤為判斷之可能。何況警員執行公
    務時，本身即受有行政懲處責任之監督，且其到庭具結作證
    ，更係以刑事責任擔保其證言之真實性，故證人甲○○警員
    之上開證述內容，以及其所記錄舉發之本件違規事實，經核
    應無不可採信之處。因之，異議人於前述時、地，駕駛上開
    車輛之違規行為，應可認定。其次，交通勤務警察或依法令
    執行交通稽查任務人員，開單舉發違反道路交通管理處罰條
    例所列之違規事實，經公路主管機關或警察機關所為之裁決
    處罰，本質上為行政處分，係公務員基於職務上權力，依法
    就特定之具體事件所為具公法上效果之單方行政行為。而根
    據公務員為公法上行為具有公信力之原則，立法者乃於道路
    交通管理處罰條例法規中制訂相關規定，使交通勤務警察或
    依法令執行交通稽查任務人員，在特殊情形下，當場不能或
    不宜攔截製單舉發時，得當機處置而就違規適時予以逕行舉
    發（參見道路交通管理處罰條例第7條之2之規定），以達成
    維護交通秩序安全及公共安全之行政目的。反之，若謂公務
    員一切行政行為，均需預留客觀證據以證明其所認定之事實
    為真實，則國家行政勢必受到相當程度之阻礙，而且相關行
    政目的亦難以順利達成，故刑事訴訟法中就犯罪證據有關之
    規定，與屬於行政秩序罰之交通違規裁罰本旨不相符合之部
    分，自不在得以準用之列。從而，交通違規行政爭訟之舉證
    責任原理，應非如刑事案件中，必須超越任何合理懷疑，始
    可為有罪判決之嚴格證明程度，而係應與民事訴訟之舉證責
    任原理相類似，亦即，基本上應就行政機關與人民所各自主
    張有利於己之事實，分配其應盡之舉證責任，而非逕予適用
    刑事訴訟上之「無罪推定」原則，此觀諸行政訴訟法第136
    條，規定行政訴訟程序準用民事訴訟法第277條舉證責任分
    配原則之立法意旨，即可明瞭。故就本件違規事實之發生過
    程而言，並無任何照片或錄影等直接物證可供參考，然因前
    述證人甲○○警員已就本件違規情節證述明確，且其所為之
    上開證述內容，經核亦無不可採信之處，而交通勤務警員本
    身之親自見聞，即係交通違規事件之相關事證之一，如能確
    認執勤警員並無誤看或誤為判斷之情形時，則該執勤警員之
    證詞內容及其所舉發之違規情節，當可作為交通違規事實之
    認定基礎，並非必須另有其他直接且客觀之證據存在，始得
    以確認違規事實。此外，異議人亦未能提供相關事證，以供
    本院判斷其所辯稱之情節，且其亦未就執勤警員之舉發有誤
    ，提出合理事證以供調查，本院又核無任何其他相關事證，
    足資證明執勤警員確有捏造事實違法取締之情事，故證人甲
    ○○警員本其維護交通秩序及行車安全等職責所為之本件交
    通違規舉發，自應予以採信。
  (三)次按汽車駕駛人有闖紅燈、不服指揮稽查而逃逸之行為，當
    場不能或不宜攔截製單舉發者，得逕行舉發，處罰條例第7
    條之2第1項第1款、第4款，分別定有明文。異議人既有上述
    闖紅燈、不服指揮稽查而逃逸之違規行為，舉發機關依法予
    以逕行舉發即無違誤，依此異議人辯稱警員為何不於下一個
    路口將其攔停部分，即不可採。
  (四)異議人前述違規事實，係違反處罰條例第53條第1項、第60
    條第1項之規定，已如前述。揆諸上開說明，原處分機關據
    此引用前開法條第53條第1項、第60條第1項、第63條第1項
    第1款、第3款之規定，裁處異議人罰鍰共5700元，並記違規
    點數共5點於法尚無違誤。
五、綜上所述，異議人所有之前開車輛，有於前揭時、地，行經
    有燈光管制之交岔路口闖紅燈及拒絕停車接受稽查而逃逸之
    事實既可認定，足認異議人異議內容，並無理由，應予駁回
    。
六、據上論斷，應依道路交通案件處理辦法第18條裁定如主文。
中　　華　　民　　國　　96　　年　　11　　月　　26　　日
　　　　　　　　　　　交通法庭法　官　蔡直青
以上正本證明與原本無異。
如不服本裁定，應於收受送達後5日內向本院提出抗告狀。（應
附繕本）
                              書記官  劉鴻瑛
中　　華　　民　　國　　96　　年　　11　　月　　28　　日
